【裁判字號】    89,上訴,1263
【裁判日期】    890214
【裁判案由】    毒品危害防制條例
【裁判全文】
臺灣高等法院刑事判決                          八十九年度上訴字第一二六三號
    上  訴  人  臺灣桃園地方法院檢察署檢察官
    被      告  丙○○
    指定辯護人  本院甲○
右上訴人因被告違反毒品危害防制條例案件，不服臺灣桃園地方法院八十九年度訴字
第十七號，中華民國八十九年二月十四日第一審判決（起訴案號：臺灣桃園地方法院
檢察署八十八年度偵字第一五五八五號），提起上訴，本院判決如左：
    主  文
原判決撤銷。
丙○○轉讓第二級毒品，累犯，處有期徒刑捌月。
扣案之第二級毒品安非他命壹小包（淨重零點貳公克）沒收銷燬之。
    事  實
一、丙○○於民國八十四年間曾因違反藥事法等罪，經臺灣桃園地方法院法院判決應
    執行有期徒刑一年，於八十五年七月二十六日執行完畢。猶不知檢束行為，仍基
    於轉讓第二級毒品安非他命之犯意，於八十八年九月中旬間某日，在桃園縣桃園
    市○○街二號三樓原住處，無償轉讓第二級毒品安非他命予丁○○施用一次（數
    量少許，價值不詳，係丙○○以每公克新臺幣（下同）一千元之價格購入）。嗣
    於八十八年十月七日下午三時二十八分許，在桃園縣桃園市○○街二號三樓內為
    警查獲，並扣得其所有預備供自己施用之第二級毒品安非他命一小包（淨重零點
    二公克）及工具吸食器一組。
二、案經臺北縣警察局新莊分局移送臺灣桃園地方法院檢察署檢察官偵查起訴。
    理  由
一、訊據被告丙○○固矢口否認有何轉讓安非他命之犯行，辯稱：其與丁○○一同出
    資購買、施用安非他命，並未無償提供丁○○施用云云。經查：
（一）被告初經證人丁○○指證稱係安非他命販賣者（此部分並無證據可資證明，詳
      如後述），於檢察官偵查該部分罪嫌而為訊問時，曾自白稱：八十八年九月中
      旬曾在查獲地（即桃園縣桃園市○○街二號三樓），送一次安非他命予丁○○
      施用，當時伊腳受傷，蘇某前來探視，問伊有無安非他命，伊便送一點安非他
      命給蘇某施用，沒有收錢等情（見偵查卷第五十五頁背面）；核與證人丁○○
      於原審訊問時所指稱：被告曾在自家中（即桃園縣桃園市○○街二號三樓）拿
      過安非他命給蘇某施用，不是販賣等語（見原審卷第二十五頁）相符。按證人
      丁○○與被告相識已十餘年，為被告與丁○○供述一致，被告亦自承其當時腳
      受傷無誤，則丁○○前來探視，被告有感於此，願將不易取得，且價格不便宜
      之安非他命無償贈送蘇某施用，亦符合人情之常。是被告該項自白及證人丁○
      ○之證詞均與事實相符，堪信為真實。至於被告轉讓之次數，據被告自白僅有
      一次，而證人丁○○於前開證詞間，雖指稱有三、四次之多，然並無具體事證
      以實其說，且安非他命並非廉價之物，被告有無可能多次提供，不無令人懷疑
      ，是有關轉讓之次數，應依罪疑利益歸諸被告之法則，以被告之自白認定為一
      次，以符證據法則。
（二）被告於本院審理之際，對於其前開偵查中之自白，初亦稱曾在八十八年九月中
      旬給丁○○安非他命，沒有拿錢屬實。雖其稱地點係在桃園縣桃園市○○街一
      ０二號現住處樓下一節，與前開自白不符，然據其與丁○○前開說詞，轉讓之
      地點應係在查獲當時被告居住之桃園縣桃園市○○街二號三樓始為正確，是有
      關轉讓地點之認定，應以其二人一致之陳述為憑。至於被告於本院審理中旋復
      改口稱是一起合資購買云云，經查，有關被告所辯與蘇某共同出資購買安非他
      命一事，被告於本院八十九年四月二十一日訊問時稱：伊與丁○○一人出資五
      百元，合成一千元，買過二次，是在八十八年八月底、九月初各一次，向綽號
      「阿敏」之成年男子，在桃園遠東百貨附近購買，是「阿敏」打電話來，蘇某
      正好在伊家，由蘇某騎機車載伊一起去買，再一同回伊家中吸食云云；惟證人
      丁○○於本院八十九年四月二十八日訊問時，則結證稱：其與被告一人出五百
      元，合成一千元，買過二次，均在八十八年九月分，向「乙○○」之成年男子
      ，在桃園市○○路冠桃園社區大樓購買，該處與桃園遠東百貨有一段距離，是
      被告打電話給乙○○後，由其騎機車載被告一起去買，再一同回被告家中吸食
      ，其亦識「阿敏」，並曾向「阿敏」買過安非他命，但不知被告有無向「阿敏
      」買安非他命等語。細繹其二人對於合資購買安非他命一事，雖就購買次數及
      價格之供述相符，然對於購買之對象、地點、時間相去甚遠，足見所謂合資購
      買云云，顯係事後串供之詞，不足憑信。
（三）至於證人丁○○於員警查獲其施用安非他命犯行之初，雖指稱安非他命來源係
      向被告購買云云。然查：
  １、被告自警訊時起即堅決否認販賣安非他命犯行，辯稱扣案之安非他命及吸食器
係供伊自己吸食安非他命之用，並直陳伊購買來源係綽號「阿敏」之男子等語
      。而確有「阿敏」其人，已據證人丁○○證實；又本件扣得被告所有之安非他
      命僅重約零點二公克，有卷附臺北縣警察局新莊分局查獲毒品鑑定證明書可憑
      （見偵查卷第二十頁），數量微少，徵之被告本身原有施用第二級毒品安非他
      命之惡習，經臺灣桃園地方法院於八十八年十月八日送觀察勒戒後，裁定強制
      戒治等情，有其全國前案紀錄表在卷足稽，是被告供陳扣案之安非他命及吸食
      器係供伊自己施用，非販賣所用等語，應與常情無違，可以採信。
  ２、關於證人丁○○之證詞，其於警訊中係供稱：向被告軒購買二次安非他命，日
      期為八十八年八月底，地點均在被告南門街住處樓下，每零點五公克一千元（
      見偵查卷第十二頁背面）；至檢察官偵訊時初稱：係同一天買二次，一千元買
      零點五公克，共買二千元，在被告長壽街住處樓下購買（見偵查卷第四十七頁
      ）；嗣稱：係八月底或九月初在被告被查獲地（即南門街址）先後向被告買二
      次，數量為被告所說係零點五公克，各包成一小包（見偵查卷第四十九頁背面
      ）；再稱：九月間同一天內，在被告被查獲地樓下向被告先後拿二次安非他命
      ，被告說各零點五公克，沒有約定要給錢，事後亦未收錢（見偵查卷第五十九
      頁背面至第六十頁）。而於原審及本院訊問時又翻異前詞，具結證稱：與被告
      共同出資購買安非他命一同吸食等語（見原審卷第二十五頁背面、第三十八頁
      ，及本院前開訊問筆錄）。足見證人丁○○前後供述不一，已見瑕疵。況且，
      經核諸偵查卷附被告及證人丁○○住處遭搜索之搜索扣押筆錄二紙所示，員警
      係先至被告住處搜索後，再至證人住處搜索，則證人是否因懷疑被告供述其施
      用毒品犯行，而為不利於被告之供述，亦不無可議。是尚難憑證人丁○○所為
      有瑕疵之證詞，認定被告有販賣毒品之犯行。
    綜上所述，本件被告係無償轉讓毒品安非他命予證人丁○○施用一次之犯行，事
    證明確，洵堪認定，應依法論科。
二、核被告所為，係犯毒品危害防制條例第八條第二項之轉讓第二級毒品安非他命罪
    。公訴人認被告所為係犯同法第四條第二項之販賣第二級毒品罪，然該部分事證
    不明，業如前述，亦查無任何積極證據足資證明被告曾自證人丁○○獲取不法利
    益之犯行，是尚無證據證明被告販賣安非他命，公訴人起訴法條尚有未洽，應予
變更。查被告於八十四年間曾因違反藥事法等罪，經臺灣桃園地方法院法院判決
    應執行有期徒刑一年，於八十五年七月二十六日執行完畢，有其全國前案紀錄表
    在卷足稽，其於執行完畢五年以內再犯有期徒刑以上之本罪，為累犯，應加重其
    刑。原審未予詳查細酌，逕以證人丁○○所為被告係販賣者之說詞有瑕疵，即認
    被告犯罪不能證明，而為被告無罪之諭知，顯有未合。公訴人執此提起上訴，指
    摘原判決不當，非全無理由，自應由本院予以撤銷改判。爰審酌被告之品行、犯
    罪動機、目的、手段、所生危害及犯罪後之態度等一切情狀，量處如主文所示之
    刑。
三、至於扣案之第二級毒品安非他命一小包（淨重零點二公克），雖非被告用以轉讓
    之毒品，然既係查獲之毒品，併依毒品危害防制條例第十八條第一項前段沒收銷
    燬之。
據上論斷，應依刑事訴訟法第三百六十九條第一項前段、第三百六十四條、第二百九
十九條第一項前段、第三百條，毒品危害防制條例第八條第二項、第十八條第一項前
段，刑法第十一條前段、第四十七條，判決如主文。
本案經檢察官謝英民到庭執行職務。
中      華      民      國      八十九      年      七      月    六    日
                臺灣高等法院刑事第五庭
                                審判長法  官  曾  德  水
                                      法  官  趙  功  恆
                                      法  官  林  立  華
右正本證明與原本無異。
如不服本判決應於收受送達後十日內向本院提出上訴書狀，其未敘述上訴之理由者並
得於提起上訴後十日內向本院補提理由書（均須按他造當事人之人數附繕本）。
                                      書記官  廖  月  女
中      華      民      國      八十九      年      七      月    七    日
附錄：本判決論罪科刑法條全文
毒品危害防制條例第八條第二項：
轉讓第二級毒品者，處六月以上五年以下有期徒刑，得併科新臺幣七十萬元以下罰金
。


司法院資訊處製作；財團法人民間司法改革基金會備份。
